【裁判字號】    98,台上,797
【裁判日期】    980219
【裁判案由】    違反毒品危害防制條例
【裁判全文】
最高法院刑事判決              九十八年度台上字第七九七號
上  訴  人  台灣高等法院高雄分院檢察署檢察官
被      告  甲○○
上列上訴人因被告違反毒品危害防制條例案件，不服台灣高等法
院高雄分院中華民國九十七年十一月二十日第二審更審判決（九
十七年度上更(二)字第一九五號，起訴案號：台灣高雄地方法院檢
察署九十年度偵字第九一二七號），提起上訴，本院判決如下：
    主  文
原判決撤銷，發回台灣高等法院高雄分院。
    理  由
本件原判決以公訴意旨略稱：被告甲○○意圖販賣而持有第二級
毒品甲基安非他命（下稱安非他命）二大包、六小包（約重九八
．八公克）。於民國九十年五月十日中午十二時許，在高雄市苓
雅區○○○路四八三號六樓之四住處，為警查獲，並扣得安非他
命二大包、六小包，電子秤一只、空夾鏈袋一包，因認被告涉有
毒品危害防制條例第五條第二項之意圖販賣而持有第二級毒品罪
嫌等語。而經審理結果，認被告持有扣案之安非他命係供自己及
家人施用，而被告前曾因自九十年二月間起至九十年三月十六日
上午零時四十分回溯二十四小時內之某時止，連續施用安非他命
，經台灣高雄地方法院於九十年十月二十三日以九十年度易字第
三一九０號判決判處有期徒刑五月，於九十一年一月二十八日確
定，該案與本件犯罪事實，時間緊接，犯罪手法相同，顯係基於
概括犯意，而犯同一之罪名，應屬連續犯，依審判不可分原則，
該案判決之效力，應及於本件犯罪事實，乃撤銷第一審之科刑判
決，改判諭知免訴。
惟查：（一）審理事實之法院，對於被告之犯罪事實，應從各方
面詳予調查，以期發現真實。依憑卷內各個證據資料，雖均不能
單獨證明全部犯罪事實，但該等證據資料如具互補性，事實審法
院自應綜觀卷內全部證據資料，依經驗及論理法則衡情度理，本
於自由心證綜合判斷，方符真實發現主義之精神；若將具有互補
性之證據，割裂審查，逐一剖析其能否單獨為全部犯罪事實之證
明，其自由判斷之職權行使，即難謂於採證法則及真實發現主義
無違。卷查本件係台南縣警察局少年隊接獲代號0504、0505之秘
密證人檢舉：「被告持有並分裝大量之安非他命，曾見有人要找
被告買毒品」之線報，而聲請搜索票，至被告高雄市苓雅區○○
○路四八三號六樓之四住處查獲扣案之第二級毒品安非他命、電
子秤及空夾鏈袋，而代號0504、0505之秘密證人在第一審亦分別
到庭具結證稱：「我看到被告拿一包安非他命回家，有看到被告
以磅秤及夾鏈袋分裝，……後來我去收尾款，正好有人要來找被
告買毒品」（秘密證人0505部分，見第一審卷第一０二頁）、「
無意中看到被告家中有安非他命，看到被告在分裝毒品」（秘密
證人0504部分，見第一審卷第一０三頁）；則上開秘密證人之證
述，是否均具證據能力？以之與被告持有淨重高達九十四點一七
公克之安非他命及電子秤、空夾鏈袋等證物，相互印證，是否足
供證明被告確係為販賣營利而持有扣案之安非他命？原判決俱未
審認、說明，即遽為有利於被告之論斷，已屬理由不備。又檢察
官於原審審判期日已當庭指出以秘密證人代號0504、0505之證言
，作為證明本件犯罪事實之證據資料（見原審卷第六三頁背面）
，原判決竟執檢察官於起訴書內未引用上開證人之供述，作為不
利於被告之證據，即行排除不予採納，此部分採證法則之運用，
亦屬於法有違。（二）修正前刑法第五十六條所稱之連續犯須基
於概括犯意，連續數行為而犯同一罪名；而所謂同一罪名，則係
指犯罪構成要件相同之罪名而言。本件檢察官係起訴被告意圖販
賣而持有扣案之安非他命，原判決依憑調查證據之結果，認定被
告係供其自己及家人施用而持有扣案之安非他命；然此項持有第
二級毒品安非他命之犯罪構成要件，與施用第二級毒品罪之構成
要件，尚非相同。原判決理由說明：「被告持有扣案之安非他命
係供自己及家人施用，已如前述。而被告前曾被訴自九十年二月
間起至九十年三月十六日上午零時四十分回溯二十四小時內之某
時止，連續施用安非他命，嗣於九十年三月十五日二十二時許，
在國道一號高速公路員林收費站為警查獲，所涉毒品危害防制條
例第十條第二項之罪，業經檢察官提起公訴，並由原審法院（指
台灣高雄地方法院）於九十年十月二十三日以九十年度易字第三
一九０號判決判處有期徒刑五月，於九十一年一月二十八日確定
在案，有上開判決書附卷可稽。該案與本件檢察官起訴的犯罪事
實，時間緊接，犯罪手法相同，顯係基於概括犯意而犯同一之罪
名，自屬連續犯」（即認持有第二級毒品罪與施用第二級毒品罪
，如係基於概括犯意所為，可成立連續犯），顯有適用法則不當
之違法。檢察官上訴意旨執以指摘原判決違背法令，非無理由，
應認原判決仍有撤銷發回更審之原因。
據上論結，應依刑事訴訟法第三百九十七條、第四百零一條，判
決如主文。
中    華    民    國  九十八  年    二    月   十九   日
                      最高法院刑事第八庭
                          審判長法官  林  永  茂
                                法官  吳  昆  仁
                                法官  蘇  振  堂
                                法官  蕭  仰  歸
                                法官  林  立  華
      本件正本證明與原本無異
                                      書  記  官
中    華    民    國  九十八  年    二    月  二十六  日
                                                      Ｑ


司法院資訊處製作；財團法人民間司法改革基金會備份。
